【裁判字號】    92,易,223
【裁判日期】    920328
【裁判案由】    竊盜等
【裁判全文】
臺灣板橋地方法院刑事判決                          九十二年度易字第二二三號
    公  訴  人  臺灣板橋地方法院檢察署檢察官
    被      告  丙○○
                甲○○
右列被告因竊盜案件，經檢察官聲請簡易判決處刑（九十一年度偵字第四八五二號）
，經本院認不宜以簡易判決為之，改依通常程序審理，本院判決如左：
    主  文
被告丙○○免訴。
被告甲○○無罪。
    理  由
一、聲請簡易判決意旨略稱：被告丙○○意圖為自己不法之所有，於民國九十一年二
    月十四日七時許，在台北縣新莊市○○路二二八號前，以自備之鑰匙竊取乙○○
    所有車號Ｔ四─四八九三號自用小客車一部，得手後供己使用。被告甲○○於九
    十一年三月一日十七時許，在台北縣蘆洲市○○○路○段十六巷口，明知丙○○
    所交付之車牌號碼Ｔ四─四八九三號自用小客車一部，為來路不明，係他人所失
    竊之贓車，竟予以收受之，供己駕駛代步之用，在被告甲○○駛用該車之際，於
    上開時地警當場查獲，因認被告丙○○、甲○○分別涉犯刑法第三百二十條第一
    項竊盜罪嫌及第三百四十九條第一項收受贓物罪嫌。
二、被告丙○○部分：
(一)、按案件曾經判決確定者，應諭知免訴之判決，刑事訴訟法第三百零二條第一款定
    有明文。又訴訟上所謂一事不再理之原則，關於實質上一罪或裁判上一罪，亦均
    有其適用，最高法院六十年台非字第七七號著有判例可資參照。另刑事簡易判決
    既判力應以判決正本送達時為準。次按連續犯必須主觀上基於一個概括之犯意，
    客觀上需連續數行為而犯同一罪名時，始能成立，所謂基於一個概括之犯意，即
    指該項犯罪行為，客觀上雖有次數可分，而在犯人主觀上不外出於一個犯意之連
    續進行，即多次犯罪行為自始均在一個預定犯罪計劃之內，出於主觀上始終同一
    犯意進行而言，最高法院二十二年度台上字第三二三三號判例、八十三年度台上
    字第五八０三號判決可資參照。
(二)、查被告前於九十一年二月五日凌晨三時許，在臺北縣林口鄉○○○路附近，意圖
    為自己不法之所有，以自備鑰匙，竊取張步源所有之車牌號碼ＢＹ─四七七八號
    自用小貨車一輛，得手後供己使用。嗣於同年日五時五十分許，在臺北縣蘆洲市
    ○○路與中原路口，經警查獲，上開竊盜犯行，經本院三重簡易庭以九十一年度
    重簡字第三四二號刑事簡易判決，就被告丙○○上述犯行判處有期徒刑二月，如
    易科罰金，以三百元折算一日，緩刑四年，且上該九十一年度重簡字第三四二號
    案件乃於九十一年三月二十二日繫屬於本院，於九十一年三月二十七日判決，而
    於九十一年五月二十日確定，此亦有本院九十一年度重簡字第三四二號刑事簡易
    判決及臺灣高等法院被告全國前案紀錄表各一份在卷可稽，準此，本件被告行竊
    之時間（九十一年二月十四日）乃在九十一年度重簡字第三四二號判決正本送達
    時點之前，應堪確認。
(三)、經查，依九十一年度重簡字第三四二號之簡易判決書上所載，被告行竊之動機係
    作為代步之用。（九十一年度重簡字第五０六號第十至十二頁參照），而本件被
    告亦稱其行竊乃作代步交通工具之用。（參見九十二年二月十七日訊問筆錄）足
    見被告於本件及上開本院三重簡易庭九十一年度重簡字第三四二號經判決確定之
    竊盜案件，二案之犯罪動機及目的均屬相同，則其先後二次竊盜行為顯自始均在
    一個預定計劃以內，出於主觀始終同一之犯意而進行。又本案被告行為時間為九
    十一年二月十四日，介於上開經判決確定案件竊盜行為時間之九十一年二月五日
    之前後，且相距不過數日，時間上極為密接，可徵均是事先有計劃而實施。再參
    以被告先後二次之竊盜犯行，均係攜帶自製之鑰匙作為竊盜工具，其犯罪態樣相
    同，益徵其係出自同一犯罪行為模式，顯係事先計劃後著手實施。被告於二案之
    犯罪動機、目的、方法、手段均屬相同，其犯罪時間亦具密接性，則其先後二案
    之竊盜行為自始均在一預定計劃以內，出於主觀始終同一之犯意進行，應可認定
    。綜上所陳，本件被告於九十一年二月十四日之竊取機車行為與上開本院三重簡
    易庭九十一年度重簡字第三四二號經判決確定之竊盜案件二案間之犯罪行為自始
    均在一個預定犯罪計劃之內，基於同一犯意進行，客觀上被告連續數行為而犯基
    本構成要件相同之罪名，足認被告顯係基於概括之犯意反覆為之，從而公訴意旨
    所指被告之竊盜行為，與前開確定判決之竊盜行為，應屬連續犯，有裁判上一罪
之關係，而為前案確定判決效力所及，依前揭判例意旨，檢察官就此部分自不得
    重行起訴，其重行起訴，依照首開說明，自應諭知免訴之判決。
(四)、至移送併辦部分（臺灣板橋地方法院檢察署九十一年度偵字第一０三九號及九十
    一年度偵字第一三０八四號），因本件既經諭知免訴之判決，即無裁判上一罪關
    係，自應退回由檢察官另行處理。
三、被告甲○○部分：
(一)、按犯罪事實應依證據認定之，無證據不得推定其犯罪事實；又不能證明被告犯罪
    者，應諭知無罪之判決，刑事訴訟法第一百五十四條、第三百零一條第一項分別
    定有明文。又犯罪事實之認定，應憑真實之證據，倘證據是否真實尚欠明確，自
    難以擬制推測之方法，為其判斷之基礎；而認定犯罪事實之證據係指足以認定被
    告確有犯罪行為之積極證據而言，該項證據自須適合於被告犯罪事實之認定，始
    得採為斷罪資料，最高法院著有五十三年臺上字第六五六號、二十九年上字第三
    一０五號判例足資參照。且刑事訴訟上證明之資料，無論其為直接或間接證據，
    均須達於通常一般之人均不致有所懷疑，而得確信其為真實之程度，始得據為有
    罪之認定，若其關於被告是否犯罪之證明未能達此程度，而有合理懷疑之存在，
    致使無從形成有罪之確信，根據「罪證有疑，利於被告」之證據法則，即不得遽
    為不利被告之認定，亦有最高法院七十六年度臺上字第四九八六號判例可循。
(二)、公訴人認被告甲○○涉有右揭犯行，無非係以：車號Ｔ四－四八九三號自用小客
    車，係被害人乙○○於九十一年二月十四日七時許，在臺北縣新莊市○○路二二
    八號前，為被告丙○○所取竊一情，有被害人乙○○之警訊筆錄、車輛竊盜失竊
    資料個查詢表及贓物認領保管單各一紙附卷可稽且被告甲○○與丙○○係屬舊識
    之朋友關係，丙○○已有另外一部貨車，自然知悉丙○○有幾部車子，且收受該
    部自用小客車未有行車執照，稱不知為贓車，顯有違生活經驗法則，何人能信之
    等情為其論據。訊之被告甲○○堅詞否認有何收受贓物犯行，辯稱：該車係丙○○請伊幫忙搬家，而丙○○因駕駛另一輛承租之小貨車，故而請伊幫忙駕駛該車
    ，伊實不知該車係贓物等語。
(三)、經查上開車號Ｔ四－四八九三號自用小客車，係被害人乙○○於九十一年二月十
    四日七時許，在臺北縣新莊市○○路二二八號前，為被告丙○○所取竊一情，有
    被害人乙○○之警訊筆錄、車輛竊盜失竊資料個查詢表及贓物認領保管單各一紙
  附卷可稽，是以上開自用小客車確為贓物，固屬無疑。嗣被告甲○○於九十一年
    三月一日十七時許，自被告丙○○處取得該車並駕駛乙節，亦據被告甲○○、丙○○均自承在卷。是以被告甲○○於收受時，對於上開自用小客車為贓物乙節是
    否知悉，即為本件查證之重心所在，經查，被告甲○○辯稱：被告丙○○因為要
    搬家，丙○○要伊幫忙開車，伊先騎機車到丙○○的家，再跟丙○○一起去租貨
    車，後來丙○○就用那台貨車載伊到那台車那邊，丙○○給我的鑰匙跟他家的鑰
    匙串在一起，丙○○給我的鑰匙可以開車門，但不可以發動引擎，伊正懷疑時，
    警察就過來了，且伊知道他弟弟有一台喜美，伊以為就是那台喜美等語，此核與
    被告丙○○陳稱之情節相符，其稱：「因為那時我正租一輛貨車預備去肉腳家幫
    忙搬家，三月一日我先用貨車載被告甲○○去取我偷的那台車，因為該車停在蘆
    洲市○○○路，我是請他去開的，被告甲○○正打開門時就被抓了，所以還沒開
    到我朋友肉腳三重家，本來我們是預備去載我朋友肉腳也幫忙他幫家。（問：你
    有無要把車子給被告甲○○）答：沒有，我只是請他幫忙開車。（問：你請被告
    甲○○開車時，他知不知道那是贓車）答：他不知道。（問：你弟弟是否也有一
    台喜美的小客車）答：是。」，是被告甲○○所辯上情，應屬可採。而在被告丙○○所交付之鑰匙係與其家中之鑰匙串在一起之情形下，而且被告丙○○之弟弟
    亦有一台喜美自用小客車之情形下，被告甲○○因而誤以為該車係其弟弟所有，
    不無可能，準此被告甲○○於收受時是否確已知悉為贓物，尤非無疑。次查，一
    般人借車使用會拿取行車執照以供路上臨檢查核，惟依上開被告甲○○所稱其只
    是去幫忙開車且與被告丙○○同行之情形下，其疏未向丙○○拿取行車執照，衡
    諸常情亦無不悖，是在別無其他輔助證據，此項論理法則之推論自不適為被告甲○○於收受時有贓物認識之認定依據。按被告甲○○於取得系爭自用小客車時是
    否知悉為贓物，乃存在於其內心之事實，應有相當堅實之客觀證據，方得為無疑
    之認定。本件在被告丙○○交付系爭自用小客車予被告甲○○時並未告知來源之
    情形下，又查無其他積極事證足以證明被告甲○○確有明知系爭自用小客車為贓
    物而仍收受之事實，尚難以刑法第三百四十九條第一項之收受贓物罪相繩。綜上
    所述，公訴人資為指述被告甲○○犯行之事證，既僅以上開經驗法則推論為依據
    ，此外本院復未發現有何不利被告甲○○之證據，從而系爭自用小客車雖係在被
    告甲○○持有中，雖有收受贓物犯罪之嫌疑，然尚未能達於通常一般之人均不致
    有所懷疑而得確信其為真實之程度，亦即仍不能完全排除被告甲○○係在不知為
    贓物之情形下為收受之可能性，自不能僅以其持有系爭自用小客車之事實，即為
    贓物犯行之認定。是依前開之說明，並基於罪疑唯輕之刑事訴訟原則，本院認被
    告甲○○之犯罪尚屬不能證明，依法應為無罪之諭知。
據上論斷，應依刑事訴訟法第四百五十二條、第三百零二條第一款、第三百零一條第
一項，判決如主文。
本案經檢察官徐名駒到庭執行職務
中    華    民    國      九十二      年      三      月      二十八    日
                                      臺灣板橋地方法院刑事第二庭
                                          法  官  吳幸娥
右正本證明與原本無異。
如不服本判決，應於判決送達後十日內，向本院提出上訴狀。
                                          書記官  洪惠玲
中    華    民    國      九十二      年      三      月      二十八    日


司法院資訊處製作；財團法人民間司法改革基金會備份。
